【裁判字號】    95,訴,652
【裁判日期】    951011
【裁判案由】    毒品危害防制條例
【裁判全文】
臺灣基隆地方法院刑事判決               95年度訴字第652號
公  訴  人  臺灣基隆地方法院檢察署檢察官
被      告  乙○○
上列被告因違反毒品危害防制條例案件，經檢察官提起公訴（95
年度毒偵字第1352號），被告並為有罪陳述，本院合議庭乃裁定
由受命法官獨任以簡式審判程序進行審理，並判決如下：
    主  文
乙○○施用第一級毒品，累犯，處有期徒刑柒月，扣案之第一級
毒品海洛因壹包，驗餘後淨重零點壹捌公克，併同無從與之完全
析離之外包裝壹只，均沒收銷燬；吸管壹支，沒收。
    事  實
一、乙○○前因初犯施用毒品案件，經觀察、勒戒後，認無繼續
    施用毒品之傾向，於民國87年8 月28日經釋放出所，並由臺
    灣基隆地方法院檢察署檢察官於87年8 月24日，以87年度偵
    字第3603號為不起訴處分確定。又因轉讓第一級、第二級毒
    品案件，經本院於88年7 月31日，以88年度訴字第350 號判
    決有期徒刑一年六月、八月，應執行有期徒刑二年確定；再
    因二犯施用毒品案件，經觀察、勒戒後，認有繼續施用毒品
    之傾向，經裁定送強制戒治（90年4 月11日始因戒治期滿經
    釋放出所），並由臺灣基隆地方法院檢察署檢察官提起公訴
    ，經本院於88年12月16日，以88年度訴字第404 號判決有期
    徒刑九月、四月，應執行有期徒刑一年確定；復因三犯施用
    毒品案件，由臺灣基隆地方法院檢察署檢察官提起公訴，經
    臺灣高等法院於90年6 月21日，以90年度訴字第1847號判決
    有期徒刑六月、四月，應執行有期徒刑九月確定。嗣其上開
    三案刑期接續，於90年4 月11日入監執行，92年4 月30日假
    釋出監。詎乙○○於假釋期間，又因四犯施用毒品案件，由
    臺灣基隆地方法院檢察署檢察官提起公訴，並經本院於93年
    3 月31日，以93年度訴字第108 號判決有期徒刑七月確定，
    其上開假釋並經撤銷，於93年3 月1 日再度入監執行殘刑一
    年七月五日，並接續執行前揭七月徒刑，俟95年4 月15日始
    縮刑期滿執行完畢。乃乙○○猶不思戒除毒癮，復基施用第
    一級毒品海洛因之故意，於95年6 月30日上午11時，在基隆
    市○○區○○路342-1 號6 樓其住處，以將稀釋後之海洛因
    置入注射針筒內再持以施打血管之方式，施用第一級毒品海
    洛因。嗣為警於95年6 月30日下午4 時55分，在基隆市○○
    區○○街175 號前盤查查獲，並扣得乙○○所有之海洛因1
    包（驗餘後淨重0.18公克）及吸管1 支，經採其尿液送驗，
    結果呈嗎啡（海洛因代謝後尿液檢出成份）陽性反應，始知
    上情。
二、案經基隆市警察局第四分局移送臺灣基隆地方法院檢察署檢
    察官偵查起訴。
    理  由
壹、程序事項
    本案被告乙○○所犯者非為死刑、無期徒刑、最輕本刑為三
    年以上有期徒刑之罪或高等法院管轄之第一審案件，其於準
    備程序進行中，先就被訴事實為有罪之陳述，經告知其簡式
    審判程序之旨，並聽取公訴人、被告之意見後，本院業已依
    刑事訴訟法第二百七十三條之一第一項規定，裁定由受命法
    官獨任以簡式審判程序進行本案之審理。
貳、實體事項
一、前揭事實業據被告乙○○於本院審理時坦承不諱，且有吸管
    1 支、海洛因1 包（驗餘後淨重0.18公克）扣案暨法務部調
    查局95年7 月28日調科壹字第320003892 號鑑定通知書正本
    1 紙在卷可考。又被告為警查獲後所採集之尿液檢體，經基
    隆市警察局第四分局送請昭信科技顧問股份有限公司以氣相
    層析質譜儀法為確認檢驗之結果，呈嗎啡（海洛因代謝後尿
    液檢出成份）陽性反應，此亦有昭信科技顧問股份有限公司
    95年8 月11日濫用藥物尿液檢體檢驗報告暨基隆市警察局第
    四分局偵辦毒品案件尿液檢體對照表各1 件在卷可憑；參之
    以酵素免疫分析或薄層定性分析等方式為初步篩檢者，檢驗
    結果雖有相當程度偽陽性之可能，然以氣（液）相層析、質
    譜分析之儀器為交叉確認者，檢驗結果出現偽陽性之機率則
    極低，因而具有公信力，核足為對涉嫌人不利之認定；暨一
    般人注射海洛因經體內吸收代謝約30分鐘以後，乃轉換以嗎
    啡為主要成份（主要型態），陸續隨尿液排出體外，並以最
    初6 至12小時之排泄量最多。若以日計，約有80% 之毒品代
    謝物（嗎啡），可在注射後24小時以內隨尿液排出體外，至
    其他剩餘劑量則可在數日內分別隨尿液排出體外。此復曾經
    法務部調查局以90年4 月12日陸(一)字第90133335號函釋在
    案。勾稽以觀，足見被告於本院審理時之任意性自白，與事
    實相符，堪可採信。再者，被告前因初犯施用毒品案件，經
    觀察、勒戒後，認無繼續施用毒品之傾向，於87年8 月28日
    經釋放出所，並由臺灣基隆地方法院檢察署檢察官於87年8
    月24日，以87年度偵字第3603號為不起訴處分確定；又因二
    犯施用毒品案件，經觀察、勒戒後，認有繼續施用毒品之傾
    向，經裁定送強制戒治（90年4 月11日始因戒治期滿經釋放
    出所），並由臺灣基隆地方法院檢察署檢察官提起公訴，經
    本院於88年12月16日，以88年度訴字第404 號判決有期徒刑
    九月、四月，應執行有期徒刑一年確定（已執畢）；再因三
    犯施用毒品案件，由臺灣基隆地方法院檢察署檢察官提起公
    訴，經臺灣高等法院於90年6 月21日，以90年度訴字第1847
    號判決有期徒刑六月、四月，應執行有期徒刑九月確定（已
    執畢）；復因四犯施用毒品案件，由臺灣基隆地方法院檢察
    署檢察官提起公訴，並經本院於93年3 月31日，以93年度訴
    字第108 號判決有期徒刑七月確定（已執畢），此觀諸卷附
    之臺灣高等法院被告前案紀錄表、前揭不起訴處分書、刑事
    判決所載內容自明。從而，本案事證明確，被告於初犯施用
    毒品案件之五年以內，再犯施用毒品之犯行，堪可認定，應
    依法論科。
二、論罪科刑：
  (一)查海洛因、安非他命類分別係毒品危害防制條例所列管之第
    一級、第二級毒品，此為該條例第二條第二項第一款、第二
    款所明定。按犯毒品危害防制條例第十條之罪（施用毒品罪
    ）者，檢察官應聲請法院裁定，令被告入勒戒處所觀察、勒
    戒，經勒戒處所陳報，認受觀察、勒戒人無繼續施用毒品傾
    向者，應即釋放，並為不起訴之處分；認有繼續施用毒品傾
    向者，即應聲請法院裁定令入戒治處所強制戒治，俟強制戒
    治期滿釋放，再為不起訴之處分。惟依上揭規定觀察勒戒或
    強制戒治執行完畢釋放後，五年內再犯毒品危害防制條例第
    十條之罪（施用毒品罪）者，檢察官即應依法追訴，毒品危
    害防制條例第二十條第一項、第二項、第二十三條第二項分
    別定有明文。
  (二)核被告於初犯施用毒品案件以後之五年以內，再犯施用第一
    級毒品海洛因之行為，係犯毒品危害防制條例第十條第一項
    之施用第一級毒品罪。被告持有第一級毒品海洛因之低度行
    為，應為施用第一級毒品之高度行為所吸收，不另論罪。
  (三)按刑法第四十七條規定之累犯要件雖有修正，然其修正內容
    祇在排除「過失再犯有期徒刑以上之罪」之適用；至前案有
    期徒刑執行完畢以後，五年以內，「故意再犯有期徒刑以上
    之罪」者，無論依修正前或修正後之法律規定，均應論以累
    犯，加重本刑至二分之一。茲「故意再犯有期徒刑以上之罪
    」者，無論在修法前、後之累犯成立要件暨法律效果既無二
    致，則其自非刑罰法律之變更，亦無新舊法律比較適用之問
    題。查被告曾有如前所述之犯罪科刑及刑之執行情形，此有
    臺灣高等法院被告前案紀錄表在卷可稽，其於有期徒刑執行
    完畢後，五年以內，故意再犯本起最重本刑有期徒刑以上之
    罪，為累犯，應依刑法第四十七條第一項規定，加重其刑。
  (四)本院審酌被告犯罪之動機、吸食頻率、曾有施用毒品之前科
    仍不知戒除，惟慮及其犯後坦承犯行、所犯乃戕害自己身心
    健康，尚未危及他人等一切情狀，量處如主文所示之刑。
  (五)扣案白粉1 包（驗餘後淨重0.18公克），核屬毒品危害防制
    條例所明定列管之第一級毒品海洛因，此有法務部調查局95
    年7 月28日調科壹字第320003892 號鑑定通知書正本1 紙在
    卷可考，併同無法與之完全析離之外包裝1 只，均應依毒品
    危害防制條例第十八條第一項前段規定，宣告沒收併銷燬之
    。至扣案吸管1 支，則屬被告所有供本案犯罪之所用，此業
    據被告敘明在卷，兼以僅係一般市售塑膠吸管，尚非專供施
    用毒品之器具，此亦據本院當庭勘驗無誤（參見本院審判筆
    錄），爰依刑法第三十八條第一項第二款規定，併予宣告沒
    收。
據上論斷，應依刑事訴訟法第二百七十三條之一第一項、第二百
九十九條第一項前段，毒品危害防制條例第二十三條第二項、第
十條第一項、第十八條第一項前段，刑法第十一條、第四十七條
第一項、第三十八條第一項第二款，判決如主文。
本案經檢察官甲○○到庭執行職務。
中    華    民    國    95    年    10    月    11    日
                  刑事第三庭法  官  王慧惠
以上正本證明與原本無異。
對於本件判決如有不服，應於收受送達後10日內，向本院提出上
訴書狀，上訴於臺灣高等法院，並按他造當事人之人數附具繕本
。
中    華    民    國    95    年    10    月    11    日
                            書記官  王一芳
附錄論罪法條：
毒品危害防制條例第10條第1項
施用第一級毒品者，處 6 月以上 5 年以下有期徒刑。


司法院資訊處製作；財團法人民間司法改革基金會備份。
